【裁判字號】    99,易,856
【裁判日期】    990531
【裁判案由】    毒品危害防制條例
【裁判全文】
臺灣臺北地方法院刑事判決               99年度易字第856號
公  訴  人  臺灣臺北地方法院檢察署檢察官
被      告  甲○○
上列被告因毒品危害防制條例案件，經檢察官提起公訴（99年度
毒偵字第865號），嗣於本院準備程序中，被告就被訴事實為有
罪之陳述，經告以簡式審判之要旨，並聽取當事人意見後，本院
裁定進行簡式審判程序，判決如下：
    主  文
甲○○施用第二級毒品，累犯，處有期徒刑肆月，如易科罰金，
以新臺幣壹仟元折算壹日。
    事  實
一、甲○○前因施用毒品案件，經送觀察、勒戒後，因無繼續施
    用毒品傾向，經臺灣臺北地方法院檢察署檢察官以89年度毒
    偵字第792號為不起訴處分，並於民國89年3月 2日釋放出所
    。復因施用毒品案件，經本院於93年3月5日以93年度簡字第
    97號判決判處有期徒刑5月確定，於94年3月 4日縮刑期滿執
    行完畢。再因詐欺案件，經本院於95年3月6日以94年度訴字
    第1866號判決判處有期徒刑3月確定，於95年7月10日縮刑期
    滿執行完畢。詎猶不知悛悔，基於施用第二級毒品甲基安非
    他命之犯意，於99年 1月14日某時許，在臺北市○○區○○
    路4段107巷之朋友家中，以將甲基安非他命置入玻璃球內燒
    烤後吸食其煙霧之方式，施用甲基安非他命1次。嗣於99年1
    月18日下午 5時37分許，為警經甲○○同意採尿送驗後，呈
    甲基安非他命陽性反應，始悉上情。
二、案經臺北市政府警察局文山第一分局報告臺灣臺北地方法院
    檢察署檢察官偵查起訴。
    理  由
一、上揭犯罪事實，業據被告坦承不諱，且其尿液檢體為警採集
    送驗後，經以氣相層析質譜儀法確認檢驗結果，確呈安非他
    命及高濃度之甲基安非他命陽性反應，此有台灣尖端先進生
    技醫藥股份有限公司99年2月1日濫用藥物檢驗報告附卷可稽
    （見偵卷第7 頁），足認被告之任意性自白與事實相符，事
    證明確，犯行堪以認定，應予依法論科。
二、按毒品危害防制條例於92年7月9日修正公布，自93年1月9日
    施行。其中第20條、第23條將施用毒品之刑事處遇程序，區
    分為「初犯」及「5年內再犯」、「5年後再犯」。依其立法
    理由之說明：「初犯」，經觀察、勒戒或強制戒治後，應為
    不起訴處分或不付審理之裁定；「 5年內再犯」者，因其再
    犯率甚高，原實施之觀察、勒戒及強制戒治既已無法收其實
    效，爰依法追訴或裁定交付審理。至觀察、勒戒或強制戒治
    執行完畢釋放後，「 5年後再犯」者，前所實施之觀察、勒
    戒或強制戒治已足以遮斷其施用毒品之毒癮，為期自新及協
    助其斷除毒癮，仍適用「初犯」規定，始應先經觀察、勒戒
    、強制戒治之程序。從而依該次修正後之規定，僅限於「初
    犯」及「 5年後再犯」二種情形，應先經觀察、勒戒或強制
    戒治之程序，此乃該條例第10條之例外規定。倘被告於 5年
    內已再犯，經依法追訴處罰，縱其第3次（或第3次以上）再
    度施用毒品之時間，在初犯經觀察、勒戒或強制戒治執行完
    畢釋放5年以後，因與單純之「5年後再犯」之情形有別，不
    合於「5年後再犯」之例外規定；且因已於「5年內再犯」，
    顯見其再犯率甚高，原實施觀察、勒戒或強制戒治，已無法
    收其實效，即應回歸原則性規定，由檢察官逕行起訴，依該
    條例第10條處罰（最高法院96年度台非字第 236號判決意旨
    及97年度第 5次刑事庭會議決議參照）。經查，被告有如事
    實欄所示施用毒品紀錄，有臺灣高等法院被告前案紀錄表在
    卷可按，揆諸前開規定及說明，被告所為本件施用第二級毒
    品之犯行，並無「初犯」規定之適用，而應直接訴追處罰。
三、按甲基安非他命為毒品危害防制條例第2條第2項第 2款明定
    之第二級毒品。核被告所為，係犯毒品危害防制條例第10條
    第 2項之施用第二級毒品罪。被告施用前持有第二級毒品之
    行為，為施用行為所吸收，不另論罪。查被告有如事實欄所
    示刑之宣告及執行完畢情形，有臺灣高等法院被告前案紀錄
    表在卷可考，其於95年7月10日執行完畢後，5年內故意再犯
    本件有期徒刑以上之罪，為累犯，應依刑法第47條第 1項規
    定加重其刑。爰審酌被告前因施用毒品，歷經觀察、勒戒程
    序及刑事追訴，惟仍未能完全戒絕毒癮，復再犯本件施用毒
    品罪，其施用毒品對於社會秩序固有間接之影響，惟本質上
    尚屬自我戕害行為，暨被告之素行、生活狀況、智識程度、
    犯後坦承犯行之態度等一切情狀，量處如主文所示之刑，並
    諭知易科罰金之折算標準。公訴人雖具體求刑有期徒刑6 月
    ，惟本院認以量處如主文所示之刑為適當，公訴人之求刑，
    核屬過重，附此敘明。
據上論斷，應依刑事訴訟法第273條之1第1項、第299條第 1項前
段，毒品危害防制條例第10條第 2項，刑法第11條前段、第47條
第1項、第41條第1項前段，判決如主文。
本案經檢察官張成業到庭執行職務。
中    華    民    國    99    年    5     月    31    日
                        刑事第十四庭  法  官  賴武志
上正本證明與原本無異。
如不服本判決應於收受送達後10日內向本院提出上訴書狀，並應
敘述具體理由；其未敘述上訴理由者，應於上訴期間屆滿後20日
內向本院補提理由書（均須按他造當事人之人數附繕）「切勿逕
送上級法院」。
                                      書記官  劉麗英
中    華    民    國    99    年    5     月    31    日
附錄本判決論罪科刑法條：
毒品危害防制條例第10條
施用第一級毒品者，處6月以上5年以下有期徒刑。
施用第二級毒品者，處3年以下有期徒刑。

司法院資訊處製作；財團法人民間司法改革基金會備份。
